【裁判字號】    98,簡上,284
【裁判日期】    990112
【裁判案由】    損害賠償 等
【裁判全文】
臺灣高雄地方法院民事判決             98年度簡上字第284號
上  訴  人  甲○○
被上 訴 人  乙○○
            丙○○
上當事人間損害賠償事件，上訴人不服本院高雄簡易庭於民國98
年4 月16日所為98年度雄簡字第153 號民事判決，提起上訴，本
院於民國98年12月24日言詞辯論終結，判決如下：
    主  文
上訴駁回。
第二審訴訟費用由上訴人負擔。
    事實及理由
一、本件被上訴人丙○○經合法通知，未於言詞辯論期日到場，
    核無民事訴訟法第386 條所列各款情形，爰依上訴人之聲請
    ，就被上訴人丙○○部分，由其一造辯論而為判決。
二、上訴人主張：上訴人於民國82年12月間向被上訴人乙○○、
    丙○○購買坐落高雄市○○區○○段二小段893 地號土地、
    門牌號碼高雄市○○區○○路182 號4 樓之6 房屋（下稱系
    爭房屋），價金為新台幣（下同）145 萬元，被上訴人乙○
    ○與上訴人洽談購買事宜時，有向上訴人保證系爭房屋無漏
    水問題，嗣簽訂買賣契約時，始由被上訴人丙○○出面蓋章
    及受領支票，故被上訴人二人均為系爭房屋之出賣人。詎交
    屋後，上訴人於83年4 月時發現系爭房屋實有漏水問題，地
    板也有龜裂，被上訴人明知所交付之系爭房屋具有漏水瑕疵
    ，竟仍向上訴人保證系爭房屋無漏水，未告知上訴人上開瑕
    疵，即以高價出售，上訴人自得解除契約，請求被上訴人返
    還價金，並應登報向上訴人道歉。倘不能解除契約，經上訴
    人委請他人估價，修復上開瑕疵之費用為10萬8,000 元，如
    以上訴人使用30年之期間核算，每5 年應重新修復1 次，則
    上訴人至少尚須支出之費用將逾45萬元，被上訴人交付上訴
    人之系爭房屋既有瑕疵，自應負瑕疵擔保責任，至少應給付
    上訴人45萬元，爰依法提起本件訴訟，請求被上訴人負連帶
    賠償責任等語，並於原審聲明：(一)被上訴人應連帶給付上訴
    人145 萬元；(二)被上訴人應登報道歉。
二、被上訴人乙○○則以：系爭房屋並非其出賣與上訴人，其與
    系爭房屋買賣一事全無關聯，且上訴人購買系爭房屋時與丙
    ○○已經離婚，沒有住在系爭房屋內等語資為抗辯，並於原
    審聲明：上訴人之訴駁回。被上訴人丙○○於原審審理時未
    於言詞辯論期日到場，亦未提出書狀作何答辯或陳述。
三、原審經審理結果，判決被上訴人丙○○應給付上訴人10萬
    8,000 元，駁回上訴人其餘之訴。上訴人除請求登報道歉之
    部分外，對於敗訴部分不服，提起上訴，嗣就上訴主張得解
    除系爭房屋買賣契約，請求被上訴人連帶給付145 萬元之聲
    明部分撤回（見本院卷第58頁），並於本院聲明：(一)原判決
    除登報道歉之部分外，其他不利於上訴人之部分均廢棄。(二)
    上開廢棄部分，被上訴人丙○○應給付上訴人43萬2,000 元
    ；被上訴人乙○○應給付上訴人54萬元，並與被上訴人丙○
    ○負連帶責任。被上訴人丙○○敗訴部分，未據上訴人丙○
    ○提起上訴。被上訴人乙○○則於本院聲明：上訴駁回。被
    上訴人丙○○未於言詞辯論期日到場，亦未提出書狀作何聲
    明或陳述。
四、本件應審酌之事項為：(一)系爭房屋之出賣人為何人？(二)被上
    訴人是否應負物之瑕疵擔保責任？上訴人得請求給付之金額
    為若干？茲判斷如下：
  (一)系爭房屋之出賣人為何人？
    1.按當事人主張有利於己之事實者，就其事實有舉證之責任
      。但法律別有規定，或依其情形顯失公平者，不在此限。
      民事訴訟法第277 條定有明文。
    2.本件上訴人主張被上訴人丙○○為系爭房屋登記名義人，
      但於買賣過程均由被上訴人乙○○出面洽談，簽約時始由
      被上訴人丙○○出面蓋章及受領支票，其中1 張面額70萬
      元之支票係由被上訴人乙○○收受，故其二人均為系爭房
      屋之出賣人，自應負連帶給付之責等語，被上訴人乙○○
      則否認為出賣人，亦否認有出面與上訴人洽談買賣事宜或
      收受支票等情為辯，依上開規定，應由上訴人就其主張有
      利於己之事實負舉證之責。然上訴人除上開陳述外，關於
      係由被上訴人乙○○洽談買賣事宜、簽約時收受支票等情
      ，均未舉證以實其說。又參以上訴人所提出之土地登記申
      請書所附土地建築改良物買賣所有權移轉契約書之記載，
      移轉登記之義務人及買賣契約之出賣人均為被上訴人丙○
      ○，並無被上訴人乙○○亦為出賣人之記載，此有上開土
      地建築改良物買賣所有權契約書附卷可按（見原審卷第27
      -32 頁），是上訴人主張被上訴人乙○○為系爭房屋之出
      賣人，尚不得遽信為真。被上訴人乙○○既非系爭房屋之
      出賣人，自無庸負任何物之瑕疵擔保責任，上訴人此部分
      主張，即無足採，應予駁回。
    3.依上開買賣契約書所載，被上訴人丙○○為系爭房屋買賣
      契約之出賣人及移轉登記義務人，此與卷附高雄市楠梓地
      政事務所民眾閱覽異動索引表所載亦屬相合（見原審卷第
      56頁），則上訴人主張被上訴人丙○○為系爭房屋之出賣
      人，即有憑據，應予採信。
  (二)被上訴人丙○○是否應負物之瑕疵擔保責任？上訴人得請求
    給付之金額為若干？
    1.按「當事人對於他造主張之事實，於言詞辯論時不爭執者
      ，視同自認」、「當事人對於他造主張之事實，已於相當
      時期受合法之通知，而於言詞辯論期日不到場，亦未提出
      準備書狀爭執者，準用上開第1 項規定」，民事訴訟法第
      280 條第1 項前段、第3 項前段分別定有明文。次按「物
      之出賣人對於買受人應擔保其物無滅失或減少其價值之瑕
      疵，亦無滅失或減少其通常效用，或契約預定效用之瑕疵
      ，出賣人並應擔保其物於危險移轉時，具有其所保證之品
      質」；「買賣之物，缺少出賣人所保證之品質者，買受人
      得不解除契約或請求減少價金，而請求不履行之損害賠償
      ；出賣人故意不告知物之瑕疵者亦同」，民法第354 條、
      第360 條分別定有明文。
    2.經查，本件上訴人主張於82年12月間向被上訴人丙○○購
      買系爭房屋，系爭房屋有漏水、地板龜裂，被上訴人丙○
      ○故意不告知上開瑕疵等情，已據其提出土地、建物所有
      權狀、土地登記申請書、土地建築改良物買賣所有權移轉
      契約書、現場照片等為證（見原審卷第7-8 頁、第27-33
      頁）。被上訴人丙○○已於相當時期受合法之通知，未於
      言詞辯論期日到場，亦未提出書狀作何聲明或陳述，依前
      揭規定，應視同自認，則上訴人主張系爭房屋有滲漏水現
      象，缺少被上訴人丙○○所保證品質之瑕疵，自堪信為真
      實。
    3.系爭房屋既缺少被上訴人丙○○所保證無漏水之品質，依
      上開規定，自應負物之瑕疵擔保責任，上訴人得不解除契
      約或請求減少價金，而請求不履行之損害賠償。上訴人雖
      主張系爭房屋依一般常態每5 年必須保固1 次，且因物價
      每年上漲，第1 次修繕費用既為10萬8,000 元，其餘各次
      修繕保固費用自不會低於上開數額，僅以每次10萬8,000
      元計算，伊現年54歲，至少尚可活到80歲，如每5 年修繕
      1 次，尚有5 次修繕之必要費用，故得請求被上訴人丙○
      ○賠償54萬元（108000×5 ＝540000）等語。經查：
      (1)按出賣人之瑕疵擔保責任，本質為債務不履行之債，其
        損害賠償固以填補損害使被害人獲得完全賠償為其最高
        準則，惟該損害一經填補，出賣人物之瑕疵擔保責任即
        已完結，如又發生新的損害，除能證明與原來物之瑕疵
        有相當因果關係，且出賣人具有可歸責之原因外，自不
        得預以物之瑕疵必然再度發生，且必有可歸責於出賣人
        之原因，而請求出賣人負瑕疵擔保之責。
      (2)本件系爭房屋確有漏水之瑕疵，欠缺被上訴人丙○○出
        賣時所保證之品質，有如上述，該修復費用，依上訴人
        所提出之估價單所示，就系爭房屋瑕疵所須支出之修復
        費用為10萬8,000 元，此有東展行經手人劉茂泉於98年
        2 月6 日所出具之估價單1 紙在卷可稽（見原審卷第46
        頁），則上訴人據以請求被上訴人丙○○應賠償系爭房
        屋之修復費用10萬8,000 元，業經原審判決准許確定，
        此部分原審已判決確定，非本院審理之範圍，自不宜予
        以准駁。而此項漏水瑕疵一經修復完成，上訴人之損害
        即已獲得填補，日後是否會再度發生漏水或其他損害？
        損害發生之原因為何？是否可歸責於被上訴人丙○○之
        事由所致？損害之範圍、項目及修復費用為何？上訴人
        均未舉證證明，自不得預先假設，執為請求被上訴人丙
        ○○給付之依據。從而，上訴人以系爭房屋修復後，每
        5 年必須修復1 次，因物價逐年上漲，故至少尚得請求
        被上訴人給付4 次之修復費用合計43萬2,000 元（
        108000×4 ＝432000）云云，此部分之請求核屬無據，
        應予駁回。
五、綜上所述，被上訴人丙○○出賣系爭房屋，有漏水之瑕疵，
    欠缺所保證之品質，依民法第354 條、第360 條之規定，應
    負物之瑕疵擔保及損害賠償責任。上訴人請求被上訴人丙○
    ○之給付超過瑕疵修復費用10萬8,000 元之部分，核屬無據
    ，應予駁回。至被上訴人乙○○並非系爭房屋買賣契約之當
    事人，上訴人請求被上訴人乙○○應與被上訴人丙○○連帶
    負損害賠償責任，亦屬無據，應予駁回。原審審理結果，駁
    回上訴人請求被上訴人丙○○應給付上訴人超逾10萬8,000
    元部分；被上訴人乙○○應給付上訴人145 萬元，並與被上
    訴人丙○○負連帶責任，以及被上訴人2 人應登報道歉之部
    分，俱無違誤。上訴人就原審判決上開不應准許部分（除聲
    明登報道歉部分外），提起上訴，指摘原判決此部分不當，
    求予廢棄，並聲明被上訴人丙○○應再給付上訴人43萬
    2,000 元；被上訴人乙○○應給付上訴人54萬元，並與被上
    訴人丙○○負連帶責任，為無理由，應予駁回。
六、本件事證已臻明確，兩造其餘攻防方法及舉證，於本判決結
    論俱不生影響，毋庸逐一論述，附此敘明。
七、據上論結，本件上訴人之上訴為無理由，依民事訴訟法第43
    6 條之1 第3 項、第449 條第1 項、第463 條、第385 條第
    1項前段、第78條，判決如主文。
中    華    民    國    99    年    1     月    12    日
                  民事第三庭  審判長法  官  朱玲瑤
                                    法  官  洪能超
                                    法  官  李嘉益
以上正本證明與原本無異。
本件不得再上訴。
中    華    民    國    98    年    1     月    13    日
                                    書記官  陳瓊芳

司法院資訊處製作；財團法人民間司法改革基金會備份。
